臺灣臺南地方法院臺南簡易庭民事判決
111年度南簡字第553號
原      告  羅財城  
訴訟代理人  王久美  
被      告  林漢信  

上列當事人間請求遷讓房屋事件，經本院於民國111年6月30日言
詞辯論終結，判決如下：
   主      文
被告應將門牌號碼臺南市○區○○路0號九樓之48房屋騰空遷讓返還
予原告。
被告應自民國110年11月1日起至返還前項房屋之日止，按月給付
原告新臺幣8,000元。
訴訟費用新臺幣2,540元由被告負擔。
本判決得假執行。　 
    事實及理由
一、按訴狀送達後，原告不得將原訴變更或追加他訴，但擴張或
    減縮應受判決事項之聲明者，不在此限，民事訴訟法第255
    條第1項第3款定有明文，依同法第436條第2項規定，亦為簡
    易訴訟程序所適用。本件原告起訴時，訴之聲明第2項原請
    求：被告應自民國110年9月1日起至遷讓房屋之日止，按月
    給付原告新臺幣(下同)8,000元，嗣於本院審理中變更聲明
    如後述（見本院卷第74頁），核屬減縮應受判決事項之聲明
    ，依上開規定，應予准許。又本件被告經合法通知，未於言
    詞辯論期日到場，核無民事訴訟法第386條所列各款情形，
    爰依原告之聲請，由其一造辯論而為判決。
二、原告起訴主張：被告於109年8月31日向原告承租門牌號碼臺
    南市○區○○路0號九樓之48(下稱系爭房屋)，並簽訂房屋租賃
    契約書（下稱系爭租約），約定租期自109年9月1日起至110
    年8月31日止，每月租金8,000元，租金應於每月5日前由被
    告以轉帳方式繳納，押金為16,000元，原告委由凌群不動產
    管理顧問有限公司台南分公司（下稱凌群公司）代為管理系
    爭房屋及出租事宜。嗣於租期屆至前，凌群公司於110年8月
    2日寄發存證信函通知被告租期屆至後原告不再續租，然被
    告於租期屆滿後拒不出面點交，凌群公司再於110年9月7日
    寄發存證信函通知被告應於110年9月15日以前交還系爭房屋
    ，被告雖有寄發存證信函回覆，但原告不清楚該存證信函用
    意及被告訴求，被告迄今仍住在系爭房屋。被告在租期屆至
    後迄今仍繼續占有使用系爭房屋拒不返還，屬無權占有，每
    月可獲得相當於租金之不當得利，經扣除押租金16,000元後
    ，應自110年11月1日起按月賠償原告相當於租金8,000元之
    損害。又原告前曾向台南市北區調解委員會提出調解聲請，
    被告雖有出席調解，但不願針對遷讓返還系爭房屋事宜進行
    協商。爰依系爭租約及不當得利之法律關係提起本件訴訟等
    語。並聲明：如主文第1、2項所示。
三、被告未於言詞辯論期日到場，亦未提出書狀作何聲明或陳述
    。
四、本院判斷之理由：
　㈠按租賃定有期限者，其租賃關係，於期限屆滿時消滅；承租
    人於租賃關係終止後，應返還租賃物，民法第450條第1項、
    第455條前段分別定有明文。原告主張被告向其承租系爭房
    屋，兩造於109年8月31日簽訂系爭租約，約定租賃期間自10
    9年9月1日起至110年8月31日止，每月租金8,000元，押租金
    為2個月租金即16,000元。原告委由凌群公司代為管理系爭
    房屋及出租事宜，凌群公司於110年8月2日寄發台南開元路
    存證號碼000197號存證信函通知被告於110年8月31日租約到
    期後不再續租，惟被告於租期屆至後仍未遷讓交還系爭房屋
    ，被告迄今仍居住在系爭房屋，兩造前經調解不成立等情，
    業據原告提出與其所述相符之系爭租約、存證信函為證（見
    調解卷第1-31、47頁），且經本院依職權調閱臺南市○區○○○
    ○○000○○○○○0000號調解事件卷宗核閱屬實。被告對於原告上
    開主張之事實，已於相當時期受合法之通知，於言詞辯論期
    日不到場，亦未提出書狀作何聲明、陳述及爭執，是本院綜
    合上開事證，堪認原告主張之事實，應為真實而可採信。是
    以，系爭租約既已於110年8月31日租賃期限屆滿時終止，原
    告自得請求被告返還租賃物。從而，原告依民法第455條前
    段規定，請求被告自系爭房屋遷出並返還予原告，於法有據
    ，應予准許。
　㈡次按無法律上之原因而受利益，致他人受損害者，應返還其
    利益，依其利益之性質不能返還者，應償還其價額，民法第
    179條、第181條但書分別定有明文，而無權占有他人房屋，
    可能獲得相當於租金之利益為社會通常之觀念（最高法院10
    9年度台上字第2350號裁定意旨參照）。查系爭租約於110年
    8月31日因租期屆滿終止，租賃關係因之消滅，被告就系爭
    房屋於租賃關係消滅後，即無再行占有使用之合法權源，被
    告迄今仍未搬遷而繼續占用系爭房屋，業據原告陳明在卷(
    見本院卷第74頁)，顯係無權占有，乃係無法律上之原因受
    有使用系爭房屋之利益，並致原告受有無法使用系爭房屋之
    損害，原告自得依民法第179條前段之規定，請求被告返還
    無權占用系爭房屋所受利益。本院審酌系爭房屋於109年9月
    起至110年8月租賃期間，每月租金為8,000元，可見該金額
    應符合該區域之租金行情，被告無權占用系爭房屋，顯然可
    獲此相當於每月8,000元之租金利益，是原告依不當得利法
    律關係，於扣除2個月押租金共16,000元後，請求被告自110
    年11月1日起至遷讓返還系爭房屋之日止，按月給付相當於
    租金8,000元之不當得利，亦屬有據。
五、綜上所述，被告於系爭租約屆期後，未遷出返還系爭房屋予
    原告，則原告依民法第455條前段規定，請求被告騰空遷讓
    返還系爭房屋，及依民法第179條規定請求被告給付自110年
    11月1日起至返還系爭房屋之日止，按月給付原告相當於租
    金之不當得利8,000元，為有理由，應予准許。
六、末按訴訟費用，由敗訴之當事人負擔；法院為終局判決時，
    應依職權為訴訟費用之裁判，民事訴訟法第78條、第87條第
    1項分別定有明文。經核本件訴訟費用額確定為2,540元（即
    第一審裁判費），爰依上開規定確定訴訟費用之負擔如主文
    第2項所示。
七、本件係依民事訴訟法第427條第1項規定適用簡易訴訟程序所
    為被告敗訴之判決，依同法第389條第1項第3款規定，應依
    職權宣告假執行。
八、據上論結，原告之訴為有理由，判決如主文。
中　　華　　民　　國　　111 　年　　7 　　月　　14　　日
                臺灣臺南地方法院臺南簡易庭
                              法  官　張桂美
以上正本係照原本作成。
如不服本判決，應於送達後20日內，向本院提出上訴狀並表明上
訴理由（須附繕本）。如委任律師提起上訴者，應一併繳納上訴
審裁判費。 
中　　華　　民　　國　　111 　年　　7 　　月　　18　　日
                                  書記官  林彥丞